【裁判字號】    90,訴,1258
【裁判日期】    901219
【裁判案由】    給付工程款
【裁判全文】
臺灣臺南地方法院民事判決  九十年度訴字第一二五八號
    原      告  泓惟興業有限公司
    法定代理人  王  麗  華
    訴訟代理人  黃  昆  宗
    被      告  永康玻璃膠股份有限公司
    法定代理人  劉  招  智
右當事人間請求給付工程款事件，本院判決如左：
    主      文
原告之訴及其假執行之聲請均駁回。
訴訟費用由原告負擔。
    事實及理由
一、本件原告起訴主張：兩造於民國（下同）八十九年十二月一日簽訂合約書，約定
    由原告以每組單價新台幣（下同）七百元，為被告承作花蓮縣立體育場田徑場興
    建工程（以下簡稱花蓮田徑場）看台座椅共二千二百四十四組，付款方法為：訂
    金為總價百分之十五，第一次交貨付款百分之五十，按裝完成付款百分之二十五
    ，驗收完成則付清餘款；嗣於九十年三月十二日被告以相同之單價及付款辦法，
    追加一千六百組之數量，並於翌（十三）日另就追加部分簽訂合約，惟之後被告
    卻於九十年三月二十一日要求變更追加座椅部分之顏色，並言明所增加之費用由
    被告負擔。詎原告於九十年四月五日依合約之品名、規格、數量完成工程之施作
    後（含追加部分），被告卻僅給付原合約二千二百四十四組總價之百分之六十五
    之款項，而就追加部分則迄未給付分文，依兩造間合約之約定，原告既已按裝完
    成並已完成驗收，應得請求被告給付總價款及變更顏色所增加之費用等語。並聲
    明：（一）被告應給付原告一百七十萬七千八百七十元，及其中一百五十萬八千
    八百二十五元自起訴狀副本送達翌日起，其中十九萬九千零四十元自九十年十二
    月五日起，均至清償日止，按週年利率百分之五計算之利息。（二）願供擔保請
    准宣告假執行。
二、被告則以：（一）花蓮縣立田徑場係花蓮縣政府委託訴外人朱文明建築師所設計
    ，由榮民工程股份有限公司（下稱榮民公司）得標承造，榮民公司再將其中座椅
    等部分設備轉發包予萬鑫營造股份有限公司（下稱萬鑫公司），萬鑫公司再向被
    告公司訂製看台座椅及座椅之安裝，然因原告之未依設計圖材質要求製造配件，
    至今該座椅仍未能報准驗收。（二）依兩造之合約書第四條明確規定規格如花蓮
    田徑場座椅規格，然被告於三月下旬得知，原告並未依看台座椅詳圖之材質說明
    第六點回收重力裝置規定「一體成型鑄鐵」之要求製造，經被告數次要求原告更
    換材質以符規定，但原告卻置之不理，更將座椅安裝得雜亂無章，經被告於九十
    年六月四日以存證信函要求拆除且重新安裝，原告雖於九十年六月九日及九十年
    六月二十六日傳真被告公司提議拆卸之後的重新安裝方法，但至今亦無實際修正
    。又系爭座椅之中心轉軸依約應為二五ＭＭ鋼圓，然原告所給付之座椅之中心轉
    軸僅為一六ＭＭ鋼圓。（三）兩造合約書約定之付款辦法雖規定：訂金百分之十
    五，第一次交貨可向被告領取百分之五十款項，但因原告所交付之座椅未能符合
    合約規格之約定，自尚未完成第一次交貨之責任，被告須等原告給付無瑕疵之座
    椅後，才願給付系爭款項，是原告現尚不能向被告請領貨款等語資為抗辯。
三、經查，兩造之於八十九年十二月一日簽訂合約書，約定由原告以每組七百元之代
    價，為被告承作花蓮田徑場之看台椅（不含椅面、椅座，但包括按裝）共二千二
    百四十四組，規格如花蓮田徑場座椅規格（與花蓮棒球場相同），付款方法為：
    訂金為總價百分之十五，第一次交貨付款百分之五十，按裝完成付款百分之二十
    五，驗收完成則付清餘款；嗣於九十年三月十二日被告以相同之單價，追加一千
    六百組，之後被告又於九十年三月二十一日要求變更追加座椅部分之顏色，惟迄
    今被告現僅給付一百零七萬二千零七十元之款項，尚有一百七十萬七千八百七十
    元未給付與原告等情，業據原告提出合約書一件、傳真二張、訂購單一張為證，
    復為被告所不爭，堪信為真實。原告又主張其既已依約提出給付，被告自應依約
    給付尚欠之一百七十萬七千八百七十元款項，惟被告卻執前開情詞置辯，是本件
    兩造爭執之點厥為原告是否已依契約本旨提出給付？即原告所給付之系爭坐椅之
    規格及按裝方式是否符合兩造之約定？
四、按債務人負有依債務本旨為給付之義務，違背債務之本旨為給付，即屬不完全給
    付，為瑕疵之給付，是以債務人如主張其已為完全給付，當由其負證明之責（最
    高法院七十七年度台上字第一九八九號判決參照）。查系爭合約書就看台椅之規
    格係約定為：「如花蓮田徑場座椅規格（與花蓮棒球場相同）」，而原告所給付
    之看台座椅實物之規格亦確與花蓮棒球場之看台座椅實物相同（即中心轉軸一六
    ＭＭ鋼圓、回收重力裝置採自然回覆，扁鐵製作），此為兩造所不爭之事實，惟
    兩造於系爭合約中所約定之規格：「如花蓮田徑場椅規格（與花蓮棒球場相同）
    」之真意，究係指與原告曾給付之花蓮棒球場看台椅實物相同？或是與花蓮棒球
    場建築師設計之圖說規格相同？經查：
    （一）花蓮田徑場工程係由花蓮縣政府委託訴外人朱文明建築師設計，而訴外人
          朱文明建築師就該看台座椅所設計之材質說明為：「中心轉軸：二五ＭＭ
          鋼圓、回收重力裝置：一體成型鑄鐵。」此有被告提出之看台座椅材質說
          明在卷可憑，復為原告所不爭，堪認為真實。而原告雖主張簽訂系爭合約
          時，被告並未提出該座椅之材質規格，惟於裝設花蓮棒球場之看台座椅時
          ，被告曾交付看台座椅之規格圖說為：「中心轉軸：二五ＭＭ鋼圓、回收
          重力裝置：採自然回覆。」並提出連結椅之材質說明一份為證，然此為被
          告所否認，而原告亦未能舉證證明該材質說明書為真正（其上雖蓋有被告
          公司大、小章之印文，惟與被告公司在股份有限公司變更登記表所留存之
          大、小章並不相符）；且被告又另提出原告承作花蓮棒球場看台座椅時，
          被告與上游廠商即桂華營造股份有限公司之合約書一份為證，而依該合約
          書內附之看台座椅詳圖之材質說明仍係：「中心轉軸：二五ＭＭ鋼圓、回
          收重力裝置：一體成型鑄鐵。」與前開花蓮田徑場之設計圖說規格相同，
          是原告主張花蓮棒球場、田徑場之看台座椅規格均係「中心轉軸一六ＭＭ
          鋼圓、回收重力裝置採自然回覆，扁鐵製作。」云云，自無所憑。
    （二）況朱文明建築師事務所於九十年三月十五日曾以城字第八０五二二九號函
          榮民公司稱：「主旨：檢退貴公司提送『花蓮縣立體育場田徑場興建工程
          』看台座椅第二次送審資料，詳如說明，請查照。說明：一、依據九十‧
          三‧七田徑場工地實勘紀錄辦理。二、本次送審意見如下：(1)回收重力裝
          置，未採用一體成型鑄鐵，不符規範。：：」嗣於九十年四月九日再以城
          字第八八０五二四五號函榮民公司稱：「主旨：檢退貴公司提送有關『花
          蓮縣立體育場田徑場興建工程」看台座椅第三次送審資料，請依圖說規範
          要求，提送完整資料彙整成冊審查：：」是被告即於同年四月二十七日以
          永智字第一二六號函原告稱：「主旨：請貴公司收到此函後，將花蓮縣立
          田徑場座椅之回收重力裝置，改為一體成型鑄鐵，以利審圖及驗收。說明
          ：一、依貴我兩公司合約履行。二、依朱文明建築事務所九十年四月九日
          城字第八八０五二四五號函之要求。」而原告於九十年五月二日亦以泓字
          第０五０二函覆被告稱：「呈請座椅重力回收裝置，成型鑄鐵更改為扁鐵
          。如說明懇請准於（以）變更設計。說明：（一）依據九十年三月十五日
          文，回覆提出說明。由於設計上成型鑄鐵無法於（與）其他鐵件焊燒熔合
          一起，又如採用螺絲固定，其會破壞座椅本身美觀及壽命，座椅表面螺絲
          容易生鏽，對於使用者衣服容易損傷，其材質上並優於原設計，並能增加
          壽命，減少座椅損壞率。（二）同為鐵材，其目標未更改，功能未改變，
          並不影響採購法之精神。」並請被告轉呈朱文明建築師等情，有前開各該
          函文在卷可稽，而原告就該等函文之真正並不爭執，則原告若係已依約履
          行，何須請被告變更設計？是依前開原告回覆被告之函文內容觀之，應足
          以認定原告所給付之系爭看台座椅規格並不符合兩造之約定，即被告主張
          系爭契約就看台座椅之規格係約定以朱文明建築師所設計之花蓮田徑場座
          椅規格為依據堪信為真實。
    （三）又被告另於九十年六月四日，以台南郵局存證信函第一八五一號通知原告
          ：「一、泓惟興業有限公司負責人黃宗昆先生（應為原告公司之總經理）
          ：貴公司向本公司承攬花蓮縣立田徑場司令台看台座椅按裝，未依合約及
          慣例之要求，造成現場座椅雜亂不堪，影響本公司信譽至鉅。二、請貴公
          司盡速將不影響看台水泥結構及可再重新按裝座椅之拆卸方法，以書面向
          本公司提出，經本公司核准後，立即拆卸，且重新按裝。」原告於九十年
          六月九日、二十六日分別函覆被告稱：「劉董（即被告法定代理人）：您
          好。對您感到十二萬分抱歉，今提出排列方式修改方案請了解。方案：壹
          、在沒有弧形地方全部提一直線處理，以大部分符合直線不動，小部份無
          對齊部分拆掉全部重新固定。貳、弧形部分比照辦理依走道兩側排列直線
          為原則，中間部分從旁邊算起（最少五張以上）可辦增加一支腳消除不足
          尺寸。如有另外方案請指示，另保證不會掉落，安全性無問題。」、「對
          於花蓮田徑場進場小部份『無對齊』之座椅再拆除，張數為一０００張左
          右，另依走道兩側排列直線為原則，中間部分從旁邊算起（最少五張以上
          ）可辦增加一支腳消除不足尺寸，因生產增加之站腳需十五─二十個工作
          天，這次進場按裝人員為四─五人左右，也請可以進場之前十天以書面通
          知本公司，以便本公司安排人員進場，進行拆除按裝工程。」有各該函文
          在卷可稽，而原告就該私文書之真正既不爭執，則依該函文之內容觀之，
          亦足以認定原告在按裝系爭看台座椅時確未依約履行，否則何須另提按裝
          修改方案？
    綜上，兩造契約就系爭看台座椅之規格既係約定以花蓮田徑場之建築師設計圖說
    規格為依據，而原告復未能舉證證明其已依約給付、按裝，又自陳就系爭座椅兩
    造並未實際辦理驗收手續，則原告於未為完全給付前，自不能認其已依債務本旨
    提出給付。
五、又按承攬人完成工作，應使其具備約定之品質，及無減少，或滅失價值或不適於
    通常或約定使用之瑕疵，民法第四百九十二條定有明文。且出賣人就其交付之買
    賣標的物有應負擔保責任之瑕疵，而其瑕疵係於契約成立後始發生，且因可歸責
    於出賣人之事由所致者，則出賣人除負物之瑕疵擔保責任外，同時構成不完全給
    付之債務不履行責任。買受人如主張出賣人應負物之瑕疵擔保責任，依民法第三
    百六十條規定請求不履行之損害賠償；或依同法第三百六十四規定請求另行交付
    無瑕疵之物，則在出賣人為各該給付以前，買受人非不得行使同時履行抗辯權（
    最高法院七十七年度第七次民事庭會議決議參照）。本件原告對所承作之系爭看
    台椅依約本應給付「中心轉軸：二五ＭＭ鋼圓、回收重力裝置：一體成型鑄鐵。
    」規格之座椅，竟給付「中心轉軸一六ＭＭ鋼圓、回收重力裝置採自然回覆，扁
    鐵製作」規格之座椅，且未依約按裝座椅，其給付顯有瑕疵，此項瑕疵乃係因可
    歸責於原告之事由所致，則原告依法除應負瑕疵擔保之責任外，並同時構成不完
    全給付之債務不履行責任，是被告主張原告補正上開瑕疵前行使同時履行之抗辯
    ，揆諸前揭會議決議之意旨，自非法所不許。從而，原告依據契約之法律關係，
    請求被告給付一百七十萬七千八百七十元及其法定遲延利息，為無理由，應予駁
    回。而原告既受敗訴判決，其假執行之聲請即失所依據，應併予駁回。
六、結論：原告之訴為無理由，依民事訴訟法第七十八條，判決如主文。
中      華      民      國    九十      年    十二    月      十九      日
                                   臺灣臺南地方法院民事第二庭
~B法      官  洪  碧  雀
右為正本係照原本作成。
如對本判決上訴，須於判決送達後廿日內向本院提出上訴狀。
中      華      民      國    九十      年    十二    月      十九      日
~B法院書記官  顏  惠  華


司法院資訊處製作；財團法人民間司法改革基金會備份。
